【裁判字號】    98,台上,1971
【裁判日期】    980409
【裁判案由】    違反毒品危害防制條例
【裁判全文】
最高法院刑事判決            九十八年度台上字第一九七一號
上  訴  人  甲○○
上列上訴人因違反毒品危害防制條例案件，不服台灣高等法院台
中分院中華民國九十七年十二月十六日第二審判決（九十七年度
上訴字第二七一０號，起訴及追加起訴案號：台灣台中地方法院
檢察署九十六年度偵字第二七七三號、九十七年度蒞字第一三四
三號），提起上訴，本院判決如下：
    主  文
原判決撤銷，發回台灣高等法院台中分院。
    理  由
本件原判決撤銷第一審關於其附表所示罪刑部分之判決，改判論
處上訴人甲○○販賣第一級毒品五罪、共同販賣第二級毒品二罪
、轉讓第一級毒品二罪罪刑（均累犯），固非無見。
惟查：(一)通訊監察之錄音、錄影，其所錄取之聲音或畫面，既係
憑機械力拍錄，未經人為操控，該錄音、錄影經依刑事訴訟法第
一百六十五條之一第二項規定之調查程序後，固有證據能力。至
通訊監察之監聽譯文如係被告以外之人之司法警察（官）監聽人
員，於審判外將監聽所得資料以現譯方式整理後予以紀錄而得，
則本質上屬於被告以外之人於審判外之書面陳述，為傳聞證據，
依刑事訴訟法第一百五十九條第一項規定，除法律有規定者外，
不得作為證據。故如欲採被告以外之人於審判外之書面陳述為證
據時，必須符合法律所規定之例外情形，方得認其審判外之書面
陳述有證據能力，並須於判決中具體扼要說明其符合傳聞證據例
外之情況及心證理由，否則即有違證據法則及判決不備理由之違
誤。原判決對於前述販賣第一、二級毒品及轉讓第一級毒品部分
，均以卷附之通訊監察之監聽譯文為認定上訴人犯罪之部分依據
，但對於該監聽譯文如何符合傳聞證據例外之情況，並未於理由
內說明，而僅以本案警方對於上訴人實施通訊監察，係依法定程
序所為，則基於該通訊監察所取得之監聽電話錄音，暨司法警察
依據該監聽電話錄音而製作之通訊監察譯文，因其取得程序並無
違法，即認有證據能力云云，尚有未合。(二)科刑之判決書，須將
認定之犯罪事實詳記於事實欄，然後於理由內逐一說明其憑以認
定之證據，以使事實與理由兩相一致，方為合法。倘若理由說明
前後不相符合，即屬判決理由矛盾，其判決當然為違背法令。原
判決事實欄一之(5)記載上訴人販賣第二級毒品甲基安非他命予張
誌強二次，先於理由欄引用證人張誌強於偵、審中之證言為依據
，嗣又記載「觀諸證人『林志威』上開證詞，均一致證稱被告確
有與一年輕男子共同販賣甲基安非他命予伊之事實，至於交易成
功之次數、金額及地點，則或有不一，惟本院參諸客觀上較為確
定之『林志威』所使用之門號0000000000號（Ｂ）及
被告之0000000000號行動電話（Ａ）之通聯紀錄：…
…認定張誌強向被告購買甲基安非他命交易成功之次數應為二次
。」云云（見原判決第十三頁第十一至二十七行），將張誌強記
載為另一購買毒品之林志威，致理由之說明前後不相符合，自屬
理由矛盾。(三)毒品危害防制條例第十八條第一項前段規定「查獲
之第一、二級毒品及專供製造或施用第一、二級毒品之器具，不
問屬於犯人與否，均沒收銷燬之。」所稱「查獲」之毒品，係指
經有罪判決書事實欄認定與被告犯罪事實有關之毒品而言。原判
決事實欄記載上訴人販賣第一級毒品海洛因予黃郡晟二次（見原
判決事實欄一之(4)及附表編號４、５），並未認定上訴人亦有販
賣第二級毒品甲基安非他命予黃郡晟，則扣案之甲基安非他命十
二包（驗餘淨重六三‧四五五五公克）自與上訴人該部分犯罪事
實無關，原判決不於上訴人販賣第二級毒品有關之部分諭知沒收
並銷燬之，而於其附表編號５部分為沒收並銷燬之諭知，亦屬違
誤。上訴意旨指摘原判決不當，非無理由，應認有撤銷發回更審
之原因。
據上論結，應依刑事訴訟法第三百九十七條、第四百零一條，判
決如主文。
中    華    民    國  九十八  年    四    月    九    日
                      最高法院刑事第十一庭
                          審判長法官  石  木  欽
                                法官  洪  佳  濱
                                法官  韓  金  秀
                                法官  呂  丹  玉
                                法官  段  景  榕
      本件正本證明與原本無異
                                      書  記  官
中    華    民    國  九十八  年    四    月   十三   日
                                                      Ｅ


司法院資訊處製作；財團法人民間司法改革基金會備份。
